【裁判字號】    89,裁,864
【裁判日期】    890609
【裁判案由】    耕地三七五租約
【裁判全文】
行  政  法  院  裁  定                            八十九年度裁字第八六四號
    原      告  甲○○
    被      告  臺北縣新莊市公所
右當事人間因耕地三七五租約事件，原告提起行政訴訟。本院裁定如左︰
    主  文
原告之訴駁回。
    理  由
按提起行政訴訟，須以經過合法之再訴願程序，為其前提要件，其未經過再訴願程序
，遽行提起行政訴訟，自非法之所許，此觀行政訴訟法第一條第一項之規定甚明。本
件原告因耕地三七五租約事件，具狀提起行政訴訟略謂︰在七十八年間因為佃農李文
全、李明宗等四人在承租地新莊市○○段三一五、三一五－一地號上把耕地作工廠、
商店、住家使用，違背耕地三七五減租條例第十六條之「不自任耕作」，而且其他之
耕地頭前段三○六、三○六－三、－四、－五、三一六、三一六－一號土地均全部荒
廢沒耕作，讓人堆積廢土、建築廢料、垃圾、廢車、廢紙及欠租多年，經勸導不聽，
原告才向公所、縣府檢舉，要求依內政部有關函令之規定，註銷租約登記，並存證函
告佃方終止意思表示。佃方李明宗馬上利用關係和核定委員及市公所串通，於七十八
年十一月二十八日暗中申請減災十成證明，市公所亦不通知原告，亦不顧耕地是否有
耕種，是否有真正災害，就於七十八年十二月十三日北縣莊民字第五九一二八－一及
五九一九－一號核發七十八年下期之耕地地租減免證明，又於七十九年七月十二日核
發七十九年上期地租減免證明。原告知道後馬上提出異議，要求複勘，市公所卻置之
不理，又第三次重複於七十九年十一月十三日以北縣莊民字第五三三四一、五三三四
二號發予佃農地租減免證明，原告只好提出訴願、再訴願，經臺灣省政府以八十府訴
一字第一○四五一五號再訴願決定：「原決定撤銷，由原決定機關另為適法之決定。
」，於八十一年一月十七日臺北縣政府以八一北府訴決字第○一八一八四號訴願決定
要求新莊市公所「撤銷原處分，另為適法之處分。」經多次之陳情及異議，市公所才
於八十一年九月三日以北縣莊民字第四八○四一號僅撤銷七十八年下期之災歉證明，
其餘七十九年上、下期二期堅持不予撤銷。原告經多次之陳情要求依耕地租佃委員會
組織規程第四十條規定撤銷七十九年二期之地租減免證明，並依同法第四十三條因核
定委員連續偽造文書三次，不知改過，偏護佃方不盡職責，請解除其核定委員之職務
，迄今仍不依法辦理，為此提出本訴，請求判決：一、撤銷新莊市公所七十八年上期
、七十九年上、下期災減證明及註銷租約登記。二、依法解除其核定委員之職務及依
法追究刑事責任。三、被告要負其損害賠償之責任等語。查本件原告起訴時，經本院
附具起訴狀影本分別向臺北縣政府及台灣省政府函查結果，原告僅於八十八年七月二
十六日向臺北縣政府提起訴願審理中，尚未向臺灣省政府提起再訴願，業經臺北縣政
府以八十八年十月十五日八八北府訴行字第三七九六三八號函、臺灣省政府以八十八
年十月十六日八八府訴字第○九四七八三號函覆在卷。足見本件尚未經過合法之再訴
願程序，揆諸首揭說明，其起訴顯難認為合法，應予駁回。至於台北縣政府嗣已為訴
願決定，原告對之提起再訴願，將來再訴願決定後，原告若有不服，另行提起行政訴
訟，為別一問題，不影響本件起訴不合法之判斷。又原告主張追究核定委員之刑事責
任乙節，非屬本院職掌之範疇。附予指明。
據上論結，本件原告之訴為不合法，爰依行政訴訟法第十四條第一項，裁定如主文。
中    華    民    國     八十九      年      六      月       九        日
                    行 政 法 院 第 六 庭
                                審 判 長 評  事      鍾  曜  唐
                                         評  事      徐  樹  海
                                         評  事      高  啟  燦
                                         評  事      蔡  進  田
                                         評  事      劉  鑫  楨
右  正  本  證  明  與  原  本  無  異
                                         法院書記官  郭  育  玎
中    華    民    國     八十九      年      六      月       九        日


司法院資訊處製作；財團法人民間司法改革基金會備份。
